【裁判字號】    98,訴,126
【裁判日期】    980616
【裁判案由】    違反毒品危害防制條例
【裁判全文】
臺灣屏東地方法院刑事判決               98年度訴字第126號
公  訴  人  臺灣屏東地方法院檢察署檢察官
被      告  甲○○
                    （現另案於臺灣高雄女子監獄執行）
上列被告因違反藥事法案件，經檢察官提起公訴（97年度偵字第
1225號），本院判決如下：
    主  文
甲○○明知為禁藥而轉讓，累犯，處有期徒刑捌月，扣案之甲基
安非他命壹包暨外包裝袋壹只（驗前毛重貳點陸貳壹公克，驗餘
毛重貳點陸壹玖公克）、玻璃管壹支均沒收。
    事  實
一、甲○○前因施用第一級、第二級毒品案件，經臺灣高雄地方
    法院以95年度訴字第2010號判決分別處有期徒刑1 年、6 月
    ，定應執行刑為有期徒刑1 年4 月確定，於民國96年7 月16
    日執行完畢。詎仍不知悔改，明知甲基安非他命業經行政院
    公告列為毒品危害防制條例第2 條第2 項第2 款之第二級毒
    品，亦為行政院衛生署依藥事法公告禁止使用之禁藥，不得
    轉讓，竟基於轉讓禁藥甲基安非他命之犯意，於97年2 月12
    日中午，在其位於屏東縣枋寮鄉○○村○○路120 號住處2
    樓房間內，無償轉讓少許甲基安非他命予乙○○施用，由乙
    ○○當場將該甲基安非他命置入玻璃球內，再以火加熱燒烤
    吸食其煙霧之方式，施用甲基安非他命1 次（乙○○施用第
    二級毒品部分，經觀察、勒戒後，認無繼續施用傾向，業經
    臺灣屏東地方法院檢察署檢察官以97毒偵字第318 號為不起
    訴處分確定）；甲○○並接續於乙○○離開之際，無償轉讓
    甲基安非他命1 包（毛重0.1 公克）予乙○○帶回其屏東縣
    枋寮鄉○○村○○路48號住處施用。嗣因乙○○之妻林秀燕
    另涉賭博案件，為警於97年2 月14日17時25分許持票至乙○
    ○前揭住處執行搜索，扣得乙○○所有之前揭甲基安非他命
    1 包，復得乙○○同意採尿送驗，結果呈甲基安非他命陽性
    反應，經警循線於97年2 月17日10時20分許，持票至甲○○
    前揭住處執行搜索，扣得甲○○所有之甲基安非他命1 包（
    驗前毛重2.621 公克，驗餘毛重2.619 公克）、海洛因23包
    （合計淨重1.94公克，空包裝總重8.34公克）、玻璃管1 支
    、注射針筒4 支、電子磅秤1 臺、小型提袋1 個及行動電話
    1 支等物，查悉上情（甲○○另涉施用及持有第二級毒品部
    分，業經本院以97年度簡字第1078號判決處有期徒刑6 月確
    定；另涉施用第一級毒品部分，則經臺灣屏東地方法院檢察
    署檢察官以97毒偵字第329 號為不起訴處分確定）。
二、案經臺灣屏東地方法院檢察署檢察官自動檢舉偵查起訴。
    理  由
一、證據能力部分：
  (一)按被告以外之人於審判外之言詞或書面陳述，除法律有規定
    者外，不得作為證據；惟被告以外之人於偵查中向檢察官所
    為之陳述，除顯有不可信之情況者外，得為證據，刑事訴訟
    法第159 條第1 項、第159 條之1 第2 項分別定有明文。此
    所謂之「顯有不可信」，係指陳述是否出於供述者之真意、
    有無違法取供情事之信用性而言，應就偵查筆錄製作原因、
    過程及其功能等項加以綜合觀察，據以判斷該傳聞證據是否
    「非顯不可信」，倘可據以認定其任意性暨信用性俱無疑慮
    者，即可例外賦予「證據能力」，俾其成為法院審判時之適
    格證據資料。關於證人乙○○於偵查中向檢察官所為之陳述
    ，經法院細稽其證詞，不僅具體明確，並均係於檢察官傳喚
    後按時到庭，經檢察官告以偽證罪之處罰規定以後，始具結
    陳述，有檢察官歷次訊問筆錄暨證人結文在卷可考，是上開
    陳述內容之任意性，自已足供擔保。此外，本案復未見檢察
    官在偵查中有何違法取供而不具信用性情事，應認上開陳述
    「非顯不可信」；況證人乙○○復於本院審理中出庭接受被
    告行使反對詰問權，洵無妨害被告防禦權之虞，揆諸上開規
    定，前揭證人於審判外之陳述，自有證據能力。
  (二)次按鑑定之經過及其結果，應命鑑定人以言詞或書面報告，
    刑事訴訟法第206 條第1 項亦規定甚明。是鑑定人以書面為
    鑑定報告提出於法院，依刑事訴訟法第159 條第1 項立法理
    由及同法第206 條第1 項規定，即具有證據能力。又法院或
    檢察官得囑託醫院、學校或其他相當之機關、團體為鑑定，
    或審查他人之鑑定，並準用第203 條至第206 條之1 之規定
    ，刑事訴訟法第208 條第1 項亦定有明文。依此，檢察官對
    於偵查中之案件認須實施鑑定者，固應就具體個案，選任鑑
    定人或囑託鑑定機關（團體）為之；但對於司法警察機關調
    查中之案件，或有量大或急迫之情形，為因應實務之現實需
    求，如檢察官針對該類案件之性質（例如：查扣之毒品必須
    檢驗其成份、對於施用毒品之犯罪嫌疑人必須檢驗其體內有
    無毒品代謝反應、對於查扣之槍砲彈藥必須檢驗有無殺傷力
    、對於違反野生動物保育法案件必須鑑定是否屬於保育類動
    物案件等），認為當然有鑑定之必要者，經參考法務部92年
    5 月20日法檢字第092080203 號函送之法務部「因應刑事訴
    訟法修正工作小組」研討之刑事訴訟法修正相關議題第21則
    之共識結論，以及司法院於92年8 月1 日舉行之刑事訴訟法
    新製法律問題研討會第3 則法律問題研討結果之多數說，基
    於檢察一體原則，得由該管檢察長對於轄區內之案件，以事
    前概括選任鑑定人或囑託鑑定機關（團體）之方式，俾便轄
    區內之司法警察官、司法警察對於調查中之此類案件，得即
    時送請事前已選任之鑑定人或囑託之鑑定機關（團體）實施
    鑑定，該鑑定人或鑑定機關（團體）亦應視同受承辦檢察官
    所選任或囑託而執行鑑定業務，其等出具之書面鑑定報告應
    屬刑事訴訟法第206 條所定之傳聞例外，當具有證據能力（
    法務部92年9 月1 日法檢字第0920035083號函參照）。從而
    ，證人乙○○為警查獲後所採集之尿液，經查獲機關即屏東
    縣政府警察局枋寮分局依臺灣屏東地方法院檢察署檢察長事
    前概括選任之鑑定機關名冊，而送正修科技大學超微量研究
    科技中心鑑定，則該鑑定機關出具之檢驗報告自具有證據能
    力，而得為本案之證據。
二、認定犯罪事實之證據及理由：
  (一)訊據被告甲○○固坦承於其住處查扣之物均為其所有，惟矢
    口否認有何轉讓甲基安非他命之情事，辯稱：不是伊親手把
    甲基安非他命給乙○○的云云。經查：上開犯罪事實，業經
    證人乙○○於97年8 月15日偵訊時結稱：伊叫被告「怡仔」
    ，97年2 月12日中午伊去被告家找被告之父，看到有人在抽
    安非他命（指甲基安非他命，下同），有人叫伊吸看看，伊
    當場就用他們的玻璃球吸食器吸食安非他命，吸完後被告才
    拿1 包安非他命給伊帶回去，被告之朋友也拿吸食器給伊帶
    回去，都沒有向伊收錢，後來那包安非他命就讓警察扣案了
    等語（見偵卷第131 至133 頁），復於97年12月18日偵訊時
    結稱：被告是綽號「蚵仔」之女，毒品（指甲基安非他命，
    下同）是被告給伊施用的，97年2 月12日那天伊與「蚵仔」
    在「蚵仔」家喝酒，看到被告在那邊施用毒品，伊很好奇，
    被告先拿一些毒品給伊施用，叫伊吸一、兩口試試看，後來
    伊要走的時候，被告再給伊1 包毒品，都沒有向伊拿錢等語
    （見偵卷第186 至188 頁），並有本院97年度聲搜字第112
    號搜索票暨搜索扣押筆錄、扣押物品目錄表各1 份（見屏東
    縣警察局枋寮分局枋警偵字第0970002115號卷【下稱警A 卷
    】第9 至13頁）、屏東縣警察局枋寮分局初步檢驗報告單及
    偵辦疑似施用毒品尿液檢體送驗代號與真實姓名對照表各1
    份（見警A 卷第14、15頁）、偵辦毒品案件尿液檢體採集送
    驗代號管制表及正修科技大學超微量研究科技中心97年2 月
    29日檢驗報告各1 份（見屏檢97年度毒偵字第318 號卷第16
    、17頁）、本院97年度聲搜字第130 號搜索票暨搜索扣押筆
    錄、扣押物品目錄表各1 份（見屏東縣警察局枋寮分局枋警
    偵字第0970002199號卷【下稱警B 卷】第7 至10頁）、照片
    12張（見警B 卷第13至18頁）、行政院衛生署管制藥品管理
    局97年3 月20日管檢字第0970002611號鑑定書1 份（見屏檢
    97年度偵字第1225號卷第70頁）可資佐證。
  (二)至證人乙○○雖於本院審理時證稱：毒品是被告的朋友所有
    ，當時叫伊吸一、兩口試試看之人也是被告的朋友，伊於偵
    訊時之所以沒有提到毒品是被告的朋友所有，是因為伊怕警
    察又會問伊該人是誰，伊會答不出來，所以才說毒品是被告
    的，因為當時裡面全部的人伊只認識被告云云（見本院卷第
    54至55頁）。然查，證人乙○○於偵訊時既稱：當天伊係與
    「蚵仔」在「蚵仔」家喝酒等語，足見證人於本院審理時所
    言：當天在場之人伊只認識被告云云，顯不實在。況證人乙
    ○○於97年8 月15日偵訊時結稱：被告拿1 包毒品給伊帶回
    去，被告之朋友也拿吸食器給伊帶回去等語，是其已明確區
    分「交付毒品者，為被告」、「交付吸食器者，為被告之朋
    友」；再一般民眾均知政府對毒品之查禁森嚴，重罰不予寬
    貸，證人乙○○既與該「被告之朋友」素不相識，自無為該
    「被告之朋友」迴護之必要；復核諸被告自承：伊與乙○○
    為朋友關係，沒有仇怨等語（見本院卷第41頁左面），是倘
    轉讓甲基安非他命予證人乙○○之人確非被告，證人乙○○
    豈有為免檢警追問，而甘冒偽證、誣告之罪責，並使被告承
    受遭追訴之風險，謊稱轉讓甲基安非他命予其之人即為被告
    之理？是證人乙○○於本院審理時之證述衡與常情有違，要
    屬為被告飾卸之詞，尚非可採，自無從對被告為有利之認定
    。
  (三)綜上所述，本件事證明確，被告犯行洵堪認定，應依法論科
    。
三、論罪科刑部分：
  (一)按甲基安非他命固屬毒品危害防制條例第2 條第2 項第2 款
    規定之第二級毒品，惟安非他命類業經行政院衛生署於69年
    12月8 日以衛署藥字第301124號公告自69年12月8 日起禁止
    輸入、製造，自70年6 月1 日起禁止販賣，於75年7 月11日
    以衛署藥字第597627號公告一概禁止使用，並在79年10月9
    日以衛署藥字第904142號函明令公告列為藥事法第22條第1
    項第1 款所稱禁藥；是轉讓甲基安非他命之行為，於毒品危
    害防制條例第8 條第2 項及藥事法第83條第1 項同有處罰之
    規定。又毒品危害防制條例第8 條第6 項規定，轉讓毒品達
    一定數量者，加重其刑至2 分之1 ，其標準由行政院定之，
    而依行政院於93年1 月7 日發布之「轉讓持有毒品加重其刑
    之數量標準」第2 條規定，轉讓第二級毒品達淨重（指除去
    包裝後之毒品重量）10公克以上者，加重其刑至2 分之1 。
    再毒品危害防制條例第8 條第2 項於92年7 月9 日修正公布
    ，於93年1 月9 日施行，該條項之轉讓第二級毒品罪之法定
    最重本刑為有期徒刑5 年，而藥事法第83條第1 項之轉讓禁
    藥罪，係於93年4 月21日修正公布，於同年月23日施行，其
    法定最重本刑為有期徒刑7 年，2 者相較，於被告無法定加
    重其刑事由之情況，以藥事法為後法且為重罪，依法條競合
    關係，應適用較重之後法論以藥事法第83條第1 項之轉讓禁
    藥罪。本件被告先交予乙○○當場施用之甲基安非他命數量
    衡情僅供單次施用所需，其後交予乙○○帶回之甲基安非他
    命毛重則為0.1 公克，難認已達加重刑罰之標準，是核被告
    無償提供甲基安非他命予乙○○之行為，係犯藥事法第83條
    第1 項之轉讓禁藥罪；公訴人認被告係犯毒品危害防制條例
    第8 條第2 項之轉讓第二級毒品罪，容有誤會，爰在起訴之
    基本事實同一範圍內變更起訴法條，並當庭諭知被告此罪名
    （見本院卷第67頁）。被告持有甲基安非他命之低度行為，
    為轉讓之高度行為所吸收，不另論罪。被告先後轉讓甲基安
    非他命予乙○○，係於密切接近之時間及同地實施，侵害同
    一之法益，各行為之獨立性極為薄弱，依一般社會健全觀念
    ，在時間差距上，難以強行分開，在刑法評價上，以視為數
    個舉動之接續施行，合為包括之一行為予以評價，較為合理
    ，屬包括一罪之接續犯。被告有如犯罪事實項下所載之前科
    紀錄，有臺灣高等法院被告前案紀錄表1 份附卷可稽，其於
    徒刑執行完畢後5 年內，故意再犯本案有期徒刑以上之罪，
    為累犯，應依刑法第47條第1 項規定，加重其刑。爰審酌被
    告曾因施用毒品案件，經觀察、勒戒及判刑確定，有臺灣高
    等法院被告前案紀錄表1 份附卷可稽（見本院卷第7 至9 頁
    ），猶不知悔悟，竟無償提供甲基安非他命予未有施用毒品
    紀錄之乙○○施用，所為助長毒品之流通，更戕害他人身心
    健康，犯後則飾詞狡賴，未見悔意，態度不佳，兼衡其犯罪
    之動機、目的、手段及其生活狀況、智識程度等一切情狀，
    量處如主文所示之刑，以示懲儆。
  (二)又按科刑判決所適用之法律，無論係對主刑、從刑或刑之加
    重、減輕與免除等事項，除法律別有規定外，均應本統一性
    及整體性之原則而適用之，不容與主刑所適用之法律任意割
    裂而適用其他法律。扣案之甲基安非他命1 包（驗前毛重2.
    621 公克，驗餘毛重2.619 公克），為藥事法第22條第1 項
    第1 款所稱之禁藥，係屬違禁物，尚未經主管機關依藥事法
    第79條第1 項規定沒入銷燬滅失，即應依刑法第38條第1 項
    第1 款之規定諭知沒收，殊無依毒品危害防制條例第18條第
    1 項前段宣告沒收銷燬之餘地；其外包裝袋有防止內容物裸
    露、散逸之功能，係被告所有供包裝其所轉讓之禁藥所使用
    之物，應依刑法第38條第1 項第2 款規諭知沒收。至扣案之
    玻璃管1 支，送鑑後呈甲基安非他命陽性反應，有高雄醫學
    大學附設中和醫院0000-000號檢驗報告1 紙在卷可佐（見本
    院卷第20頁），即殘留微量甲基安非他命難以析離，亦屬違
    禁物，其雖經本院以97年度簡字第1078號確定判決諭知沒收
    （見屏檢97年度偵字第1225號卷第179 頁），惟未經執行完
    畢，亦即尚未滅失，爰依刑法第38條第1 項第1 款規定沒收
    之。
  (三)末按毒品危害防制條例第18條第1 項前段規定「查獲之第一
    、二級毒品及專供製造或施用第一、二級毒品之器具，不問
    屬於犯人與否，均沒收銷燬之」，此所稱「查獲」之毒品，
    係指經有罪判決書事實欄認定與被告犯罪事實有關之毒品而
    言。扣案之海洛因23包（合計淨重1.94公克，空包裝總重8.
    34公克，見屏檢97年度偵字第1225號卷第19頁法務部調查局
    濫用藥物實驗室調科壹字第09723014760 號鑑定書）、注射
    針筒4 支（送鑑後均呈海洛因陽性反應，見本院卷第21至24
    頁高雄醫學大學附設中和醫院0000-000至0000-000號檢驗報
    告）、電子磅秤1 臺、小型提袋1 個及行動電話1 支等物，
    尚乏證據證明與被告轉讓甲基安非他命之犯行相關，即無從
    為沒收銷燬或沒收之諭知，附此敘明。
據上論斷，應依刑事訴訟法第299 條第1 項前段、第300 條，藥
事法第83條第1 項，刑法第11條前段、第38條第1 項第1 款、第
2款、第47條第1 項，判決如主文。
本案經檢察官潘國威到庭執行職務。
中    華    民    國    98    年    6     月    16    日
                  刑事第三庭  審判長法  官  吳永宋
                                    法  官  趙家光
                                    法  官  李珮妤
以上正本證明與原本無異。
如不服本判決應於收受判決後10日內向本院提出上訴書狀，並應
敘述具體理由；其未敘述上訴理由者，應於上訴期間屆滿後20日
內向本院補提理由書（均須按他造當事人之人數附繕本）「切勿
逕送上級法院」。
中    華    民    國    98    年    6     月    16    日
                                    書記官  劉淑蓉
附錄本案論罪科刑法條：
藥事法第83條第1項
明知為偽藥或禁藥，而販賣、供應、調劑、運送、寄藏、牙保、
轉讓或意圖販賣而陳列者，處7 年以下有期徒刑，得併科新臺幣
5 百萬元以下罰金。


司法院資訊處製作；財團法人民間司法改革基金會備份。
